臺灣板橋地方法院民事判決　　　　　　　94年度勞訴字第15號
原　　　告　丙○○
被　　　告　廉泰實業股份有限公司
法定代理人　甲○○
訴訟代理人　乙○○
複 代 理人　簡泰正律師
上列當事人間請求給付資遣費等事件，經本院於民國94年7 月26
日言詞辯論終結，判決如下：
    主  文
被告應給付原告新台幣捌拾貳萬捌仟捌佰貳拾伍元，及自民國九
十四年一月十二日起至清償日止，按年息百分之五計算之利息。
原告其餘之訴駁回。
訴訟費用由被告負擔五分之四，餘由原告負擔。
本判決第一項於原告以新台幣貳拾柒萬柒仟元供擔保後，得假執
行。但被告如於執行標的物拍定、變賣或物之交付前，以新台幣
捌拾貳萬捌仟捌佰貳拾伍元為原告預供擔保，或將前開金額提存
後，得免為假執行。
原告其餘假執行之聲請駁回。
    事實及理由
一、本件原告起訴時，被告法定代理人為雷新峰，嗣於本院審理
    中被告法定代理人變更為甲○○，並經新法定代理人具狀聲
    明承受訴訟，核無不合，應予准許。
二、原告主張：
  (一)原告自民國（下同）84年9 月1 日起任職於被告公司，並於
    88年起擔任中壢分公司經理一職，至93年5 月25日被告公告
    由原告兼任台北分公司業務部經理職務，並於93年8 月9 日
    公告原告由中壢分公司經理正式調任為台北分公司業務經理
    ；被告更於次月即93年9 月將台北分公司分為業務一部及業
    務二部，並將原告調至新成立之台北業務二部擔任經理。原
    告之職務於短短數月兼遭被告由分公司經理調降至部門經理
    ，實令原告深感不解，故請被告說明調職原委並予原告考慮
    之機會，然被告卻向原告表示不同意調職就自行離職，並拒
    絕向原告解釋所為調動之原因，是原告乃向台北縣勞工局申
    請協調。被告公司主管朱彥昌出席勞資爭議協調會時表示係
    因原告任職中壢分公司經理期間業績明顯下滑，故請原告兼
    任台北分公司經理，且其後所為職務調整係為平調，各項勞
    動條件均未改變等語，有會議紀錄可憑。然原告於任職中壢
    分公司經理及其後兼任台北分公司業務部經理期間，中壢分
    公司及台北分公司之業績均維持正常水準，被告於93年9 月
    20日將原告轉調為台北業二部經理，使原告職務由分公司經
    理驟降為部門經理，且原告93年10月份薪資亦較前月減少，
    有原告93年9 月份及10月份薪資條可憑。又被告僅調任原告
    及職員李美珠二人至台北業二部，且新增業績責任額限制規
    定，被告復於同年10月12日辭退職員李美珠，則該部門成員
    僅剩原告一人而已，原告之勞動條件顯然已遭不利變更。由
    被告主管朱彥昌於勞資爭議協調會中所陳，應可確認被告所
    為調動係屬權利濫用之非法行為。另審究台北業二部之工作
    性質及職員李美珠遭辭退一事，顯見被告假託成立新部門，
    然實欲藉調職為手段以達迫使員工離職之目的。
  (三)另被告於93年10月28日修正公告績效考核辦法，其內容片面
    變更薪資結構，嚴重侵害原告權益，已違反勞動契約，亦屬
    權利濫用之行為。
  (四)按工資由勞雇雙方議定之，且應全額直接給付勞工，勞動基
    準法第21條第1 項、第22條第2 項分別定有明文。被告減發
    原告93年10月份工資10,968元，自應依法給付該工資差額予
    原告。
  (五)按雇主違反勞動契約或勞工法令，致有損害勞工權益之虞者
    ，勞工得於自知悉其情形之日起，30日內終止契約，並得依
    勞動基準法第17條規定請求資遣費，勞動基準法第14條第1
    項第6 款、第2 項、第4 項分別定有明文。被告既有前述違
    反勞工法令與勞動契約之情事，復短發原告93年10月份薪資
    ，原告乃依勞動基準法第14條第5 款、第6 款規定，於93年
    11月16日及93年11月19日分別寄發存證信函通知被告終止雙
    方之勞動契約，並請求給付資遣費。
  (六)原告自84年9 月1 日起任職被告公司，至93年11月17日離職
    ，原告之工作年資計9 年又3 個月，有職務交接聲明書可憑
    。依原告最近六個月薪資轉帳紀錄計算，原告平均工資為88
    ,417 元 ，依勞動基準法第17條規定，被告應給付原告資遣
    費817,857 元（計算式：88,417×（9 ＋3/12）＝817,857
    ）。
  (七)按特別休假因年度終結或終止契約而未休者，其應休未休之
    日數，雇主應發給工資。又依內政部（）台內勞字第3599
    59號函示規定「勞工特別休假因年度終結或終止契約而未休
    者，雇主如未依規定發給應休未休日數之工資時，其請求權
    係受民法第126 條時效之限制」。依原告工作年資自88年度
    起之特別休假未休日數為58日（10+14+14+12+8+0=58），有
    原告之員工請假單可憑。原告日平均工資為2,947 元（88,4
    17÷30＝2,947）， 依勞動基準法第38條及同法施行細則第
    24條第3 款規定，原告得請求被告發給特別休假未休工資1
    70,926元（2,947 ×58＝170,926）。
  (八)綜上，被告應給付原告資遣費817,857 元、工資差額10,968
    元、特別休假未休工資補償170,926元，總計999,751 元。
  (九)聲明請求：被告應給付原告999,751 元，及自起訴狀繕本送
    達翌日（即94年1 月12日）起至清償日止，按年息百分之五
    計算之利息。
二、被告則以：
  (一)原告自84年9 月1 日起任職被告公司，於88年起擔任被告中
    壢分公司經理，後於93年5 月間兼任台北分公司經理，被告
    並於93年8 月間將原告調任為台北分公司經理。嗣因被告公
    司經營之必須，於93年9 月間將台北分公司之組織調整為業
    務一部及業務二部，而由原告擔任業務二部經理。上述中壢
    分公司或台北分公司均非正式之分公司組織，而僅是被告公
    司內部對於中壢或台北營業據點之習慣上稱呼，事實上該二
    單位均屬於被告之業務部門，負責業務開發及售後服務等事
    項。而後台北之營業據點再因經營上之必須而調整為業務一
    部及業務二部，兩者之差別僅在於服務對象之不同，業務一
    部之服務對象為一般企業客戶，業務二部之服務對象為經銷
    商，所負責之事務則無不同，仍為業務開發及售後服務等事
    項。是所謂中壢分公司、台北分公司或業務一部及業務二部
    ，均係為業務部門，而無高低從屬之分，原告不論擔任中壢
    分公司、台北分公司或業務二部之經理，其工作性質與職位
    均屬相同，均屬「平調」，並無其所稱「調降」之議。被告
    調動原告之職務乃是基於經營上之必須，既未違反勞動契約
    ，原告之薪資及勞動條件並未因調職而有任何不利之變更，
    調動後之工作性質與原有工作性質亦屬相同，甚至工作之地
    點自中壢調回台北，反使居住台北之原告得以免去通勤之苦
    ，實難謂其勞動條件有何不利之變更。被告本於雇主之裁量
    權對於原告所為之職務調動，要無違法之可言。
  (二)事實上因原告任職於中壢分公司經理期間業績明顯下滑，自
    最高之每月2,700,000 元一路驟降，經扣除非屬於原告而僅
    係掛於其帳面下之迪士尼企業社部分之業績額，實際上原告
    之業績已衰退至每月1,600,000 元左右，年度平均業績衰退
    達17.5% ，足見其業績確有明顯下滑。被告為使原告有再發
    揮其工作能力之機會，故先請原告兼任台北分公司經理，其
    後再將原告調任為台北分公司經理，詎原告片面違法終止雙
    方勞動契約，被告自無給付資遣費義務。
  (三)訴外人李美珠係因連續曠職超過3 日而由被告依法終止勞動
    契約，被告並無任何不當或違法。而李美珠離職後，業務二
    部尚另有本即與業務一部共用之業務助理及工程師數人，並
    非僅剩原告一人，其勞動條件並無不利之變更。況且，原告
    身為公司主管，若因部屬離職而有不利或難以營運之情事，
    原告即應向公司反應或提出人力需求，以維持正常運作，惟
    原告可曾為之？原告從未向被告公司反應人力不足或提出任
    何人力需求，即於93年10月21日起開始請事假而未再上班，
    進而於93年11月17日離職而轉至與被告公司同性質之他公司
    任職，顯見其離職與部屬之離職並無關連。
  (四)被告公司績效考核辦法係於93年10月28日修正公告，斯時原
    告已欲離職而開始連續請事假而未上班，且該績效考核辦法
    原定於94年1 月1 日起實施，實際上迄今仍未實施，而原告
    於93年11月17日即離職，是其離職顯與該績效考核辦法無關
    ，故無原告所稱該績效考核辦法已片面變更薪資結構之情事
    。
  (五)被告於91年10月間修正「員工請休假管理辦法」，針對特別
    休假部分，規定91年12月31日前未休之特別休假，應累計至
    91年12月31日前休完，逾期以自動放棄論，不再累計；其後
    各年度之特別休假應於當年度休完，不得累計。該修正後之
    管理辦法業經被告於91年10月31日公告，自同年11月1 日起
    實施。是原告之各年度特別休假均應已於當年度休完，故其
    主張自88年度起算之特別休假未休日數為58日，被告應給付
    特別休假未休工資云云，非屬有據。
  (六)至於原告93年10月份之薪資，係因原告自93年10月21日起即
    開始請事假而未上班，故被告核算原告當月份之薪資時，即
    依原告當月份出勤之20日依比例計算其薪資及相關津貼，並
    無任何不當。計算方式如下：本月薪資：53,200÷31×20
    =34,323 。主管津貼：15,000÷31×20=9,677。職務津
    貼：15,000÷31×20=9,677。伙食津貼：1,800 ÷31×20
    =1,161。惟當時計算時因疏漏而將屬於例假日之10月3 日、
    20日、30及31日亦一併扣除，該4 日薪資10,968元係因計算
    疏漏而漏發，並非被告故意不發，被告早已同意補發，並無
    違反勞動基準法第14條第5 款規定之情事等語，資為抗辯。
  (七)答辯聲明：駁回原告之訴；如受不利判決，願供擔保請准宣
    告免為假執行。
三、兩造不爭執事項：
  (一)原告自84年9 月1 日起任職被告公司，於88年起擔任被告中
    壢分公司經理，後於93年5 月間兼任台北分公司經理，被告
    並於93年8 月間將原告調任為台北分公司經理。93年9 月間
    台北分公司之組織調整為業務一部及業務二部，由原告擔任
    業務二部經理。
  (二)原告於93年11月17日離職。
  (三)被告公司「員工季績效考核辦法」於93年10月28日修正公告
    ，其中第9 條規定：「配合績效考核辦法實施，員工薪資之
    10% 轉列為績效獎金，必須考核評等乙等（含）以上，才發
    放該10% 之績效獎金。」，有被告公司93年10月28日九三管
    字第0040號公告、員工季績效考核辦法影本各1件為證。
  (四)原告之平均工資為88,417元。
  (五)被告減少發給原告93年10月份薪資10,968元。
四、原告主張其於88年起擔任中壢分公司經理一職，至93年5 月
    25日被告公告由原告兼任台北分公司業務部經理職務，並於
    93年8 月9 日公告原告由中壢分公司經理正式調任為台北分
    公司業務經理；被告更於次月即93年9 月20日將台北分公司
    分為業務一部及業務二部，並將原告調至新成立之「台北業
    務二部」擔任經理，數月間遭被告由分公司經理調降至部門
    經理等語，被告不否認對原告為上開調動，惟否認係降調，
    辯稱係平調等語。本件姑不論被告對原告為上開職務調動有
    無違反勞動基準法第14條規定，被告於93年9 月20日將原告
    調至新成立之「台北業務二部」擔任經理，為原告所同意並
    赴任新職至93年11月17日原告終止契約止，則顯已逾越同法
    第14條第2 項所定30日之除斥期間，故原告以上開事由主張
    終止，尚非有據。
五、原告主張被告於93年10月28日修正公告被告公司「員工季績
    效考核辦法」，片面變更薪資結構，違反兩造間勞動契約等
    語，被告固不否認修正公告上開「員工季績效考核辦法」，
    惟辯稱：該績效考核辦法實際上並未實施云云。經查：按工
    資之議定、調整、計算、結算及給付之日期與方法有關事項
    ，為勞動契約依勞動基準法所應約定之事項，勞動基準法施
    行細則第7 條第3 款定有明文。本件被告於93年10月28日修
    正公告被告公司「員工季績效考核辦法」，其中第9 條規定
    ：「配合績效考核辦法實施，員工薪資之10% 轉列為績效獎
    金，必須考核評等乙等（含）以上，才發放該10% 之績效獎
    金。」，未經員工同意，逕將員工薪資之10% 轉列為績效獎
    金，且規定須考核評等乙等以上，始得領取該10% 之績效獎
    金，換言之，如評等未達乙等以上，即不得領取該10% 之績
    效獎金。則被告上開修正公告之規定，未經員工同意，片面
    變更調整減少員工薪資結構，原告主張被告該行為已違反兩
    造間勞動契約，致其受有損害之虞，符合勞動基準法第14條
    第1 項第6 款規定之終止事由等語，應堪憑採。原告係於上
    開公告之日（93年10月28）知悉，於93年11月17日終止，未
    逾同法第14條第2 項之30日除斥期間，故原告之終止契約為
    合法，其請求被告應依同法第14條第4 項、第17條規定給付
    資遣費，為有理由。至於被告雖辯稱其實際上未實施上開考
    核辦法云云，惟被告修正上開「員工季績效考核辦法」，已
    於93年10月28日以九三管字第0040號公告，並於該公告之說
    明欄內第三項載明該辦法自94年1 月1 日實施，有原告所提
    、被告不爭執之被告上開公告影本1 件附卷足證。被告上開
    辯解，顯無足取。
六、原告自84年9 月1 日起任職被告公司，至93年11月17日離職
    ，原告之工作年資計9 年又3 個月，有職務交接聲明書可憑
    。依原告最近六個月薪資轉帳紀錄計算，原告平均工資為88
    ,417 元 ，亦為被告所不爭執。則依勞動基準法第17條規定
    ，被告應給付原告資遣費817,857 元（計算式：88,417×（
    9 ＋3/12）＝817,857 ）。
七、原告主張其工作年資自88年度起之特別休假未休日數為58日
    （10+14+14+12+8+0=58），為被告所否認，並以上開情詞抗
    辯。經查，被告於91年10月間修正「員工請休假管理辦法」
    ，針對特別休假部分，規定91年12月31日前未休之特別休假
    ，應累計至91年12月31日前休完，逾期以自動放棄論，不再
    累計；其後各年度之特別休假應於當年度休完，不得累計。
    該修正後之管理辦法業經被告於91年10月31日公告，自91年
    11月1 日起實施，有被告所提出、原告不爭執真正之「員工
    請休假管理辦法」影本1 件足證。原告雖否認曾看過上開「
    員工請休假管理辦法」，並稱：被告曾口頭告知伊未休的特
    休以後還可以繼續休，但未告知如未休的特休逾期以自動放
    棄論等語，然原告既亦身為被告公司主管階層之一，其下屬
    請假亦須經原告簽核，被告公司上開「員工請休假管理辦法
    」自91年11月1 日即實施，迄原告93年11月間離職，業已實
    施數年，原告當無不知之理；且觀之原告所提員工請假單，
    乃為「九十一年度」之員工請假單，該請假單右上角，係記
    載被告自84年9 月1 日起至90年8 月31日止之各該年度特別
    休假日數，惟自91年11月1 日實施「員工請休假管理辦法」
    後之各該年度（92年度至93年度），原告則未提出被告同意
    原告保留特別休假而記載有92年度、93年度保留特別休假日
    數之員工請假單以實其說，故原告所稱未曾看過該「員工請
    休假管理辦法」、被告曾口頭告知未休之特休以後還可以繼
    續休云云，殊無可採。被告該抗辯，堪予採信。且原告所請
    求之特別休假天數，係其應休能休而不休，即非可歸責於被
    告，則原告請求被告給付特別休假未休工資170,926 元，洵
    非正當。
八、原告主張被告短發原告93年10月份薪資10,968元乙節，被告
    雖不爭執，惟辯稱：係因計算錯誤而漏發，非故意不發等語
    。然被告既不爭執確有短發原告93年10月份薪資10,968元之
    情，則原告依勞動基準法第22條第2 項規定，請求被告給付
    短發之93年10月份薪資10,968元，為有理由。
九、從而，原告請求被告應給付其未給付之薪資10,968元、資遣
    費817,857 元，合計828,825 元，及自起訴狀繕本送達翌日
    即94年1 月12日起至清償日止，按年息百分之五計算之法定
    遲延利息，為有理由，應予准許。逾此部分之請求，為無理
    由，應予駁回。
十、兩造陳明願供擔保，聲請宣告假執行或免為假執行，經核原
    告勝訴部分，合於法律規定，爰分別酌定相當之擔保金額宣
    告之；至於原告敗訴部分，其假執行之聲請，失所附麗，併
    駁回之。
十一、本件事證已臻明確，兩造其餘攻擊防禦方法及所提證據，
      經審酌後認於本判決結果不生影響，爰不一一論述，附此
      敘明。
十三、結論：原告之訴為一部有理由，一部無理由，依民事訴訟
      法第79條、第390 條第2 項、第392條，判決如主文。
中　　華　　民　　國　　94　　年　　8 　　月　　16　　日
                  民事第一庭    法　官　陳翠琪
以上正本係照原本作成
如對本判決上訴，須於判決送達後20日內向本院提出上訴狀
中　　華　　民　　國　　94　　年　　8 　　月　　18　　日
　　　                           書記官　林進煌
